臺灣高雄地方法院民事裁定　　　　　 100年度消債抗字第96號
抗　告　人
即　債務人　吳玉蘭
上列抗告人因消費者債務清理條例事件聲請免責，對本院民國10
0 年6 月23日100 年度消債聲字第54號裁定，提起抗告，本院裁
定如下：
    主  文
抗告駁回。
抗告程序費用新臺幣壹仟元由抗告人負擔。
    理  由
一、抗告意旨略以：抗告人前因雇主業務緊縮而失業，抗告人年
    歲已高且家人或子女均不施予援助，為圖養老金而投資購買
    生物科技公司之產品，不得已向銀行借貸，於銀行借款利息
    週年利率高達百分之20，抗告人又需負擔自身生計之情形下
    ，始積欠債務；抗告人固有數筆加油站、旅行社或百貨公司
    等刷卡消費紀錄，然多屬維持日常生活之必要支出，次數並
    非頻繁，金額非高價，原審僅以6 至9 年前之支出逕認抗告
    人有奢侈浪費行為，誠屬可議；再者，抗告人數筆預借現金
    之記錄，係抗告人於走投無路之情形下，不得已以債養債維
    持生活，原審認定抗告人應有穩定之經濟狀況，遽認抗告人
    係不知節制之浪費，復以抗告人已知無法清償而草率認定抗
    告人既缺乏資力，仍持續刷卡消費、提領或現金、缺乏誠信
    逕而裁定抗告人不予免責，有失公允，為此提起抗告，請求
    廢棄原裁定，另為免責之裁定等語。
二、按法院為終止或終結清算程序之裁定確定後，除別有規定外
    ，應以裁定免除債務人之債務，消費者債務清理條例（下稱
    消債條例）第132 條定有明文。又按債務人有下列各款情形
    之一者，法院應為不免責之裁定，但債務人證明經普通債權
    人全體同意者，不在此限：一於七年內曾依破產法或本條例
    規定受免責；二隱匿、毀損應屬清算財團之財產，或為其他
    不利於債權人之處分；三捏造債務或承認不真實之債務；四
    因浪費、賭博或其他投機行為，致財產顯然減少或負擔過重
    之債務，而生開始清算之原因；五於清算聲請前一年內，已
    有清算之原因，而隱瞞其事實，使他人與之為交易致生損害
    ；六明知已有清算原因之事實，非基於本人之義務，而以特
    別利於債權人中之一人或數人為目的，提供擔保或消滅債務
    ；七隱匿、毀棄、偽造或變造帳簿或其他會計文件之全部或
    一部，致其財產之狀況不真確；八故意於財產及收入狀況說
    明書為不實之記載，或有其他故意違反本條例所定義務之行
    為，亦為消債條例第134 條所明定。
三、經查：
  (一)抗告人前聲請清算，經本院民國98年度消債清字第13號裁定
    自98年6 月10日下午4 時起開始清算程序，嗣經清算程序執
    行抗告人之財產，所得金額新臺幣（下同）95,800元供全體
    債權人分配完結，本院於99年11月29日裁定清算程序終結等
    情，業經本院核閱98年消債清字第13號、98年度司執消債清
    字第76號卷宗確認無誤。
  (二)依原審卷附抗告人之消費明細所示，抗告人自91年12月起即
    以部分應繳金額繳付信用卡帳款，並於同年月向國泰世華商
    業銀行股份有限公司（下稱國泰世華銀行）申請代償萬泰商
    業銀行股份有限公司（下稱萬泰銀行）之債務44,065元，復
    於92年7 月20日向兆豐國際商業銀行股份有限公司（下稱兆
    豐銀行）申請代償陽信商業銀行股份有限公司（下稱陽信銀
    行）之債務50,000元，顯見抗告人至遲於92年7 月間清償債
    務已有困難。抗告人於93、94、95年度所得分別為21,320元
    、0 元、0 元，有稅務電子閘門財產所得調件明細表在卷可
    稽，可見，抗告人收入不豐。然抗告人自92年10月起至95年
    3 月止分別向遠東商業銀行股份有限公司、中國信託商業股
    份有限公司、萬泰銀行、聯邦商業銀行股份有限公司、陽信
    商業銀行股份有限公司、玉山商業銀行股份有限公司、台新
    國際商業銀行股份有限公司、國泰世華銀行及兆豐銀行預借
    現金及辦理信用貸款合計約1,945,280 元，其中於92年10月
    、93年8 月、94年1 月、3 月、4 月單月借款分別達240,00
    0 元、280,000 元、157,100 元、429,100 元、240,800 元
    ，以當年度內政部公告之每人每月最低生活費為基準，抗告
    人預借現金之金額，顯已逾抗告人維持基本生活所必需。抗
    告人另自93年7 月起至94年7 月止，分別持上述銀行所發行
    之信用卡刷卡消費，抗告人於吉好康生物科技股份有限公司
    之消費，係為賺取生活費用所購買乙情，固經抗告人陳明，
    然依其消費記錄內容，仍有如：蘇黎世產物保險92年10月7
    日8,000 元、豐棋企業社93年1 月6 日10,400元、加捷科技
    郵購93年2 月27日6,225 元、康福旅行社93年3 月19日32,6
    40元、16,320元、東森購物93年7 月1 日9,760 元、94年4
    月28日19,668元、楊氏診所93年9 月6 日6,597 元、明曜百
    貨93年10月29日10,106元、94年11月28日6,281 元、池正國
    際貿易94年7 月26日30,000元等，與其經濟情況不相當之花
    費。尤其，抗告人於95年3 月2 日分別至燦坤實業股份有限
    公司、大同電訊及震旦通訊刷卡消費7,399 元、10,000元及
    16,900元，於同年3 月1 至2 日預借現金49,100元後，旋於
    95年4 月起停止繳納款，著實令人起疑其是否僅係因走投無
    路之情況下，不得已而預借現金或刷卡消費。抗告人清償債
    務已有困難，且收入有限，竟持續以信用卡為與其經濟情況
    或生活必需不相當之消費而增加債務，足徵其恣意花費任令
    債務增加至難以負擔而終致不能清償，自堪認係因浪費之行
    為致負擔過重之債務，而生開始清算之原因，抗告意旨謂抗
    告人並無浪費之情形云云，並無可採。
四、綜上所述，抗告人確因浪費致負擔過重之債務，而生開始清
    算之原因，依消債條例第134 條第4 款之規定，應為不免責
    之裁定，原審裁定不予免責，並無違誤，抗告意旨指摘原裁
    定不當，求予廢棄原裁定，為無理由，應予駁回。
五、據上論結，本件抗告為無理由，依消費者債務清理條例第11
    條第2 項、第15條，民事訴訟法第495 條之1 第1 項、第44
    9 條第2 項、第95條、第78條，裁定如主文。
中    華    民    國  100     年    10    月    31    日
                  民事第二庭    審判長法  官  朱玲瑤
                                      法  官  洪能超
                                      法  官  陳宛榆
上為正本係照原本作成。
對本裁定除有涉及法律見解且具有原則上之重要性者外，不得再
抗告。如提再抗告，應於裁定送達後10日內，以書狀向本院提出
再抗告，並繳納再抗告費新台幣1,000 元。
中    華    民    國  100     年    10    月    31    日
                                      書記官  周耿瑩